【裁判字號】    97,訴,2067
【裁判日期】    971118
【裁判案由】    侵權行為損害賠償
【裁判全文】
臺灣板橋地方法院民事判決              97年度訴字第2067號
原      告  富邦產物保險股份有限公司
法定代理人  乙○○
訴訟代理人  甲○○
被      告  丙○○
上列當事人間請求侵權行為損害賠償事件，經本院於民國97年11
月4 日言詞辯論終結，判決如下：
    主      文
被告應給付原告新臺幣壹佰伍拾壹萬陸仟玖佰拾捌元，及自民
國九十七年六月十二日起至清償日止，按週年利率百分之五計算
之利息。
訴訟費用由被告負擔。
    事實及理由
一、原告主張：被告之駕駛執照（下或稱駕照）因故吊銷，且知
    無駕照不得駕駛汽車，仍於民國96年5 月24日下午4 時50分
    許，駕駛向原告投保強制汽車責任保險（下稱強制險，保險
    期間自95年7 月30日起至96年7 月30日止）之車號5361-GX
    號自小客車（下或稱汽車），沿臺北縣鶯歌鎮○○○路往桃
    園方向內側車道行駛，行經臺北縣鶯歌鎮○○○路313 號與
    建國路口時，本應注意車前狀況以隨時採取必要之安全措施
    ，而依當時天候晴、日間自然光線、路面柏油、乾燥、無缺
    陷、無障礙物、視距良好之情形下，並無不能注意之情事，
    竟疏未注意及此，適有訴外人簡銀樹騎乘車號FCF-472 號重
    型機車（下稱機車）在同向外側車道欲左轉進入臺北縣鶯歌
    鎮○○路，被告見狀煞閃不及，其所駕駛之汽車直接撞擊簡
    銀樹，致簡銀樹受有頭部外傷併顱骨骨折、左側硬腦膜下出
    血併顱內出血、左側肱股骨折、低血容積休克、全身多處外
    傷，經送醫救治後，延至96年5 月27日晚上10時58分許不治
    死亡。嗣於96年5 月29日被害人簡銀樹之繼承人即訴外人簡
    智松、簡呂醒、簡鈴莉、簡心鈴、簡鈴華5 人（下或合稱簡
    智松5 人）委由簡智松向原告申請強制險保險金，經原告於
    96年6 月7 日給付強制險保險金新臺幣（下同）1,516,938
    元，而被告既係強制險保險人，其違反道路交通管理處罰條
    例（下或稱處罰條例）第21條之規定未領有駕照駕車，是原
    告自得依強制汽車責任保險法（下稱強制險法）第29條第1
    項第5 款之規定，於賠付保險金後，代位請求權人向被告行
    使請求權。並聲明：如主文所示。
二、被告則以：被告於上開時地駕車係行駛於臺北縣鶯歌鎮○○
    ○路內側車道，燈號係綠燈且前方有車，時速約30至40公里
    之間，詎原在外側車道由簡銀樹騎乘之機車因欲左轉至建國
    路，突然左轉撞擊汽車右側，被告無從反應，兩車發生車損
    （汽車右側車門、右前輪胎、右葉子板、右照後鏡與機車之
    左側腳踏板發生損害），簡銀樹送醫後不治死亡。是本件車
    禍之發生，係因簡銀樹未駛入內側車道或應在外側車道等待
    紅燈後再左轉建國路所引起，是事故責任（事故之發生、簡
    銀樹是否領有駕照）均有待送請鑑定單位鑑定。而原告既係
    依強制險法第29條第1 項第5 款之規定代位行使請求權，是
    簡銀樹騎車顯與有過失，本件應按事故責任比例分擔損害賠
    償，被告自應承擔簡銀樹之過失責任比例。至於被告駕駛被
    吊銷，僅係違反處罰條例之相關行政規定，並非認定肇事責
    任及比例之標準或依據。並聲明：駁回原告之訴。
三、兩造不爭執之事實：
（一）被告駕駛汽車於上開時地與訴外人簡銀樹騎乘之機車發生
      撞擊，因而致簡銀樹死亡。
（二）被告於本件車禍發生時其駕照業經吊銷。
（三）被告與簡銀樹之繼承人簡智松5 人因上開侵權行為事件於
      96年7 月6 日在臺北縣鶯歌鎮調解委員會（下稱鶯歌調委
      會）調解成立並簽立調解書，調解內容大要為：「一、被
      告願給付簡智松5 人醫藥費、精神慰撫金2, 170,000元（
      含強制險保險金1,500,000 元），已於96年6 月7 日給付
      1,517,000 元，調解成立當日給付120,000 元，於96年8
      月10日支付92 ,500 元，餘款287,500 元自96年9 月10日
      起至98年7 月10日止，於每月10日給付12,500元，如一期
      不給付，視為全部到期。二、被告與簡智松5 人其餘請求
      拋棄。」
（四）被告以汽車所有人身分擔任被保險人，與保險人即原告成
      立強制險之法律關係。
（五）上開調解書上所稱於96年6 月7 日給付1,517,000 元，實
      際上即係原告本件主張其於96年6 月7 日給付簡智松5 人
      之強制險保險金1,516,938 元（其中差額62元為郵資及手
      續費）。
（六）上開調解書經本院96年度板核字第5365號調解書呈請審核
      事件於96年9 月12日准予核定在案。
四、按「汽車駕駛人，有下列情形之一者，處新臺幣6,000 元以
    上12,000元以下罰鍰，並當場禁止其駕駛：一、未領有駕駛
    執照駕駛小型車或機器腳踏車。」，處罰條例第21條定有明
    文。次按「被保險人有下列情事之一，致被保險汽車發生汽
    車交通事故者，保險人仍應依本法規定負保險給付之責。但
    得在給付金額範圍內，代位行使請求權人對被保險人之請求
    權：．．．五、違反道路交通管理處罰條例第21條或第21條
    之1 規定而駕車。」，強制險法第29條第1 項第5 款亦規定
    甚明。原告主張被告以汽車所有人身分擔任被保險人，與保
    險人即原告成立強制險之法律關係，而被告明知駕照遭吊銷
    ，仍於上開時地駕駛汽車，與簡銀樹騎乘機車發生車禍，因
    而致簡銀樹死亡，原告與簡智松5 人於鶯歌調委會調解成立
    ，原告並已支付簡智松5 人關於調解書中強制險保險金1,51
    6,938 元之事實，業據其提出道路交通事件調查報告表、簡
    銀樹相驗屍體證明書、強制險請求給付申請書、理算簽結明
    細等件為證，且為被告所不爭執，是原告之主張符合強制險
    法第29條第1 項第5 款之規定，是其依上開規定代位行使請
    求權人即簡智松5 人對被告之請求權，自難認有何不符。
五、繼按「調解經法院核定後，當事人就該事件不得再行起訴、
    告訴或自訴。」，「經法院核定之民事調解，與民事確定判
    決有同一之效力；．．．」，鄉鎮市調解條例第27條第1 項
    、第2 項前段定有明文。是如當事人之民事爭執既已於鄉鎮
    市調解委員會調解程序中，約定互相讓步，以終止爭執或防
    止爭執發生，事後調解成立，並經法院核定，自與民事確定
    判決有同一之效力，易言之，當事人自不得再為與調解核定
    成立內容為相反、相異之主張。被告雖以：本件車禍係在外
    側車道騎車之簡銀樹違反道路交通安全規則之相關規定，突
    然向左行駛撞擊在內側車道由原告駕駛之汽車所肇致，是簡
    銀樹對本件車禍之發生與有過失，原告既係代位簡銀樹之繼
    承人即簡智松5 人向被告為本件之請求，亦應承擔簡銀樹之
    過失責任比例，並聲請將本件車禍進行鑑定等情為辯，惟為
    原告所否認。經查，惟被告與簡銀樹之繼承人簡智松5 人因
    上開侵權行為事件於96年7 月6 日在鶯歌調委會調解成立，
    調解內容大要為：「一、被告願給付簡智松5 人醫藥費、精
    神慰撫金2,170, 000元（含強制險保險金1,500,000 元），
    已於96年6 月7 日給付1,517,000 元，調解成立當日給付12
    0,000 元，於96年8 月10日支付92,500元，餘款287,500 元
    96年9 月10日起至98年7 月10日止，於每月10日給付12,500
    元，如一期不給付，視為全部到期。二、被告與簡智松5 人
    其餘請求拋棄。」，且上開調解書經本院96年度板核字第53
    65號調解書呈請審核事件於96年9 月12日准予核定在案，並
    經本院調解上開調解書呈請審核事件全卷核對無訛，且為兩
    造所不爭執。是縱認被告所辯簡銀樹騎乘機車與有過失之情
    事尚非虛罔，惟被告既於與簡銀樹之繼承人即簡智松5 人就
    上開車禍而生侵權行為損害賠償事件聲請鶯歌調委會進行調
    解，且被告在評估其與簡銀樹之過失比例下，與簡智松5 人
    相互讓步，同意以被告願給付簡智松5 人2,170,000 元並相
    互拋棄其餘請求為條件，進而成立調解，而被告同意給付簡
    智松5 人之金額（2,170,000 元）顯然超出強制險理賠金甚
    多，足認被告在評估其與簡銀樹之過失比例下，仍同意簡智
    松5 人受有達2,170,000 元之損害；且被告既與簡智松5 人
    調解成立，調解書並經本院准予核定在案，今原告依強制險
    法第29條第1 項第5 款之規定，在給付金額1,516,938 元之
    範圍內，代位行使請求權人即簡智松5 人對被告之請求權，
    揆諸首揭規定，被告即無從再執已於調解程序中拋棄之過失
    相抵抗辯，進而為與調解書相異或相反之主張對抗原告，是
    被告本件之抗辯，均無從為其有利之證明。
六、從而，原告依據強制險法第29條第1 項第5 款之規定，代位
    行使簡銀樹之繼承人即簡智松5 人對被告之請求權，請求被
    告應給付原告1,516,938 元，及自支付命令送達之翌日即97
    年6 月12日起至清償日止，按週年利率5%計算之利息，為有
    理由，應予准許。
七、本件事證已臻明確，兩造其餘攻擊防禦方法及舉證，經本院
    審酌後，或與本件之爭執無涉，或對本件判決結果不生影響
    ，爰不一一論述，併此敘明。
八、訴訟費用負擔之依據：民事訴訟法第78條。
中    華    民    國    97    年    11    月    18    日
                  民事第二庭法  官  鍾啟煌
以上正本係照原本作成。
如對本判決上訴，須於判決送達後20日內，向本院提出上訴狀，
上訴臺灣高等法院（應按他造人數提出繕本）。
中    華    民    國    97    年    11    月    18    日
                            書記官  張國仁


司法院資訊處製作；財團法人民間司法改革基金會備份。
